臺灣高等法院刑事判決
110年度上訴字第3570號
上  訴  人  
即  被  告  康育誌


上列上訴人因違反洗錢防制法等案件，不服臺灣士林地方法院11
0年度金訴字第254號，中華民國110年10月6日第一審判決（起訴
案號：臺灣士林地方檢察署110年度偵字第2962號），提起上訴
，本院判決如下：
    主  文
原判決撤銷。
康育誌共同犯洗錢防制法第十四條第一項之洗錢罪，處有期徒刑
陸月，併科罰金新臺幣參萬元，罰金如易服勞役，以新臺幣壹仟
元折算壹日。
    事  實
一、康育誌與真實姓名、年籍不詳綽號「小宏」之成年人，基於
    意圖為自己不法所有之詐欺取財及洗錢之犯意聯絡，推由該
    人於民國109年8月2日以「林雨瑄」名義，向劉宴伸（起訴
    書誤載為劉「晏」伸，應予更正）佯稱加入「大眾娛樂網」
    可投資獲利等詞，並由康育誌於同年9月24日在台北富邦商
    業銀行股份有限公司（下稱富邦銀行）林口分行開設帳號00
    000000000000號帳戶（下稱本案帳戶），俟劉宴伸加入「大
    眾娛樂網」並下注後，「小宏」再以「大眾娛樂網」客服人
    員身分，傳訊息向劉宴伸詐稱如欲兌換遊戲點數，需依指示
    儲值、繳交保證金及娛樂稅等詞，致劉宴伸陷於錯誤，於10
    9年9月28日下午1時9分、11分、15分許，依指示操作自動櫃
    員機，先後將新臺幣（下同）3萬元、3萬元、1萬5,000元（
    各另給付手續費14元）匯入本案帳戶，再由康育誌於同年9
    月30日上午10時34分許，在富邦銀行蘆洲分行臨櫃提領劉宴
    伸匯入本案帳戶之上開款項7萬5,000元，再全數交給「小宏
    」，以掩飾、隱匿詐欺犯罪所得之來源、去向，確保詐欺犯
    罪所得。嗣劉宴伸察覺受騙後報警處理，始查悉上情。
二、案經劉宴伸訴由新北市政府警察局蘆洲分局報請臺灣士林地
    方檢察署檢察官偵查起訴。
    理  由
一、證據能力：
　　本件認定事實所引用之卷證資料（包含人證、書證，詳下述
    及者），並無證據證明係公務員違背法定程序所取得，與本
    案亦有自然之關連性，公訴人、被告康育誌於準備程序迄至
    本案言詞辯論終結，均不爭執該等卷證之證據能力或曾提出
    關於證據能力之聲明異議，本院認引為證據為適當，是依刑
    事訴訟法第159條之5等規定，下述認定事實所引用之證據方
    法均有證據能力。
二、認定事實：
　㈠上開犯罪事實，業據被告於本院準備程序及審理時均坦承不
    諱，核與證人即告訴人劉宴伸偵查中之證述相符，並有告訴
    人提供之LINE對話紀錄截圖、中國信託銀行自動櫃員機交易
    明細、富邦銀行林口分行109年12月15日北富銀林口字第109
    0000038號函檢附之本案帳戶基本資料與交易明細附卷可查
    ；被告於本院坦認：之前說是領玩博奕遊戲賺到的錢云云，
    都是「小宏」教我要這樣講，說錢自己花掉了，實際上，錢
    領到後已經在車上交給他，他本來要給我4萬元報酬，後來
    也沒有給我等語明確，又查無明顯相反之事證，可見被告先
    前關於玩博奕遊戲的答辯，均非事實，於本院之自白，方為
    屬實。
　㈡起訴書之犯罪事實欄雖記載被告係與「詐欺集團成員」共同
    為本件犯行；又告訴人於警詢時，證稱其在交友軟體結識「
    林雨瑄」後，依「林雨瑄」之指示加入「大眾娛樂網」成為
    會員下注，嗣「大眾娛樂網」客服人員陸續以前詞要求其匯
    款等情，業如前述；且告訴人提出之對話紀錄中，與告訴人
    聯絡匯款等事宜之對話對象使用暱稱確有不同，此有對話紀
    錄在卷可參。然告訴人陳稱其於本案遭詐騙過程中，均係以
    文字訊息與對方聯絡，未曾與對方通話，是無從遽認告訴人
    所指「林雨瑄」、「大眾娛樂網」客服人員確為不同人，檢
    察官又別無舉證，即難謂對告訴人直接施詐之行為人人數在
    2人以上。
　㈢本案事證明確，被告上開犯行足堪認定，自應依法論科。
三、論罪：
　㈠核被告所為，係犯刑法第339條第1項之詐欺取財罪及洗錢防
    制法第14條第1項之一般洗錢罪。
　㈡被告與真實姓名、年籍不詳綽號「小宏」之成年人，有犯意
    聯絡及行為分擔，為共同正犯。至於「小宏」詐騙告訴人匯
    款至其他帳戶部分，因非匯入被告申設之帳戶，復無證據證
    明被告知悉告訴人因遭詐騙匯款至其他帳戶，或被告就該部
    分與「小宏」具有犯意聯絡或行為分擔，即無從令被告就該
    部分共負其責，併此敘明。
　㈢被告係以一行為同時觸犯上開2罪名，為想像競合犯，應從重
    依洗錢罪處斷。　
　㈣按犯洗錢防制法第14條、15條之罪，在偵查或審判中自白者
    ，減輕其刑，同法第16條第2項定有明文。被告已於本院坦
    承全部犯行，應認其業已自白共同洗錢之行為，是依洗錢防
    制法第16條第2項之規定，減輕其刑。
四、撤銷改判之理由及量刑：　　
　㈠原審以被告所犯事證明確，論以洗錢罪，並據以科刑，固非
    無見，然原審未及審酌被告於本院坦承犯行，致未及適用洗
    錢防制法第16條第2項之減刑規定予以減刑，所為量刑自非
    允當，另關於沒收之諭知，被告於本院已坦認先前為不實答
    辯，則其先前所稱錢領出來自己花用、沒有交給別人的陳述
    ，應非真實，原審採認後為犯罪所得沒收及追徵之諭知，同
    有不當；被告上訴請求從輕量刑，為有理由，自應由本院將
    原判決撤銷改判。
　㈡爰審酌被告夥同他人以前述分工方式詐騙告訴人，致告訴人
    受有金錢損失，復因洗錢而使犯罪追查趨於複雜，影響社會
    正常交易安全秩序，告訴人所受金錢損失亦非小額，然被告
    犯後終能於本院坦認全部犯行，態度非劣，雖曾於110年2月
    4日偵查時，當庭表示願賠償告訴人所受損失7萬5,000元，
    承諾下次開庭會帶現金還給告訴人，然其並未依約履行，且
    迄本院辯論終結時，均未賠償告訴人，另參酌被告之素行（
    有賭博、過失傷害之前案紀錄【不構成累犯】）、高職畢業
    、生活狀況（從事白鐵焊接工作，月收入約3萬元，及其未
    婚、無子女，現與父母、弟弟同住，父母有工作，其不定時
    會拿生活費給父母等）、犯罪之動機、目的、參與程度高低
    等一切情狀，量處如主文第2項所示之刑，並諭知罰金易服
    勞役之折算標準。
　㈢沒收部分：
　⒈卷內尚乏積極證據證明被告就本案獲有約定之報酬，被告亦
    始終否認曾取得報酬，自無從遽認被告有何實際獲取之犯罪
    所得，爰不予宣告沒收、追徵犯罪所得。　
　⒉按洗錢防制法第18條第1項前段規定：「犯第14條之罪，其所
    移轉、變更、掩飾、隱匿、收受、取得、持有、使用之財物
    或財產上利益，沒收之」，係採義務沒收主義，祇要合於前
    述規定，法院即應為相關沒收之諭知。然該洗錢行為之標的
    ，是否限於行為人實際支配所有者始得宣告沒收，法無明文
    ，實務上一向認為倘法條並未規定「不問屬於犯罪行為人與
    否均沒收」時，自仍以屬於被告所有者為限，始應予沒收。
    查被告提領告訴人匯入本案帳戶之款項後，依據其所述，業
    已交由「阿宏」處置，衡諸被告乃擔任出名申辦帳戶及出面
    領款之角色，均屬易遭查獲之事項，應認其僅能聽任「阿宏
    」指示行事，尚非能保有犯罪所得並為支配之人，對於該等
    款項自無實際管領支配權限，則被告並未實際持有該等詐騙
    犯罪所得及洗錢之標的款項，依據前揭說明，自無庸另行依
    洗錢防制法第18條第1項前段規定宣告沒收。
據上論斷，應依刑事訴訟法第369條第1項前段、第364條、第299
條第1項前段，洗錢防制法第14條第1項、第16條第2項，刑法第1
1條前段、第28條、第339條第1項、第55條、第42條第3項前段，
刑法施行法第1條之1第1項，判決如主文。
本案經檢察官吳爾文提起公訴，檢察官陳慧玲到庭執行職務。
中　　華　　民　　國　　111 　年　　3 　　月　　15　　日
                    刑事第八庭  審判長法　官　陳世宗
                                      法　官　林呈樵
                                      法　官　吳勇毅
以上正本證明與原本無異。
如不服本判決，應於收受送達後20日內向本院提出上訴書狀，其
未敘述上訴之理由者並得於提起上訴後20日內向本院補提理由書
（均須按他造當事人之人數附繕本）「切勿逕送上級法院」。
                                      書記官  許家慧
中　　華　　民　　國　　111 　年　　3 　　月　　15　　日
論罪科刑法條：
洗錢防制法第14條
有第二條各款所列洗錢行為者，處7年以下有期徒刑，併科新臺
幣5百萬元以下罰金。
前項之未遂犯罰之。
前二項情形，不得科以超過其特定犯罪所定最重本刑之刑。

中華民國刑法第339條
（普通詐欺罪）
意圖為自己或第三人不法之所有，以詐術使人將本人或第三人之
物交付者，處5年以下有期徒刑、拘役或科或併科50萬元以下罰
金。
以前項方法得財產上不法之利益或使第三人得之者，亦同。
前二項之未遂犯罰之。